【裁判字號】    98,訴緝,20
【裁判日期】    980828
【裁判案由】    偽造文書等
【裁判全文】
臺灣雲林地方法院刑事判決              98年度訴緝字第20號
公  訴  人  臺灣雲林地方法院檢察署檢察官
被      告  甲○○
上列被告因偽造文書等案件，經檢察官提起公訴（87年度偵字第
2678號），本院判決如下：
    主  文
本件免訴。
    理  由
一、公訴意旨略以：被告甲○○與周淑貞共同基於意圖為自己不
    法所有之概括犯意聯絡，推由周淑貞擔任互助會會首，由被
    告出面召募互助會會員，自民國83年4 月20日起迄84年11月
    15日止，在雲林縣斗六市○○路54號被告住處，召募1 組民
    間互助會，每會新臺幣（下同）3 萬元，連會首20會，採內
    標制，於每月20日在被告上開住處開標，嗣其等因須錢急用
    ，竟自83年8 月20日起迄同年10月20日止，未經互助會會員
    丙○○（以蔡揚尾名義入會）、乙○○（以楊淑珍、楊雅瑜
    及其名義加入3 會）之同意，在前揭地址，連續偽造蔡揚尾
    、王秀鳳、楊淑珍、楊雅瑜之名義填寫投標單，並參加上開
    互助會之競標，並因而得標後，進而向其他未得標會員謊稱
    係該等會員自行投標，使其等均陷於錯誤，誤以為被告及周
    淑貞所偽造之投標單，係該等被偽造者真正填寫投標並得標
    ，仍將會款交付被告或周淑貞，以此方式詐得約二百餘萬元
    私用，嗣該互助會僅開標9 次，旋於84年1 月間宣告倒會，
    因認被告共同涉犯刑法第216 條、第210 條之行使偽造私文
    書罪嫌，及同法第339 條第1 項詐欺取財罪嫌等語。
二、按案件時效已完成者，應諭知免訴之判決，且得不經言詞辯
    論為之，刑事訴訟法第302 條第2 款、第307 條分別定有明
    文。次按行為後法律有變更者，適用行為時之法律，但行為
    後之法律有利於行為人者，適用最有利於行為人之法律，為
    現行刑法第2 條第1 項所明定。查修正前刑法第80條、第83
    條第3 項規定：「追訴權，因左列期間內不行使而消滅：一
    、死刑、無期徒刑或10年以上有期徒刑者，20年。二、3 年
    以上10年未滿有期徒刑者，10年。三、1 年以上3 年未滿有
    期徒刑者，5 年。四、1 年未滿有期徒刑者，3 年。五、拘
    役或罰金者，1 年。前項期間自犯罪成立之日起算。但犯罪
    行為有連續或繼續之狀態者，自行為終了之日起算。」「停
    止原因繼續存在之期間，如達於第80條第1 項各款所定期間
    4 分之1 者，其停止原因視為消滅。」至修正後刑法第80條
    、第83條則規定：「追訴權，因下列期間內未起訴而消滅：
    一、犯最重本刑為死刑、無期徒刑或10年以上有期徒刑之罪
    者，30年。二、犯最重本刑為3 年以上10年未滿有期徒刑之
    罪者，20年。三、犯最重本刑為1 年以上3 年未滿有期徒刑
    之罪者，10年。四、犯最重本刑為1 年未滿有期徒刑、拘役
    或罰金之罪者，5 年。前項期間自犯罪成立之日起算。但犯
    罪行為有繼續之狀態者，自行為終了之日起算。」「追訴權
    之時效，因起訴而停止進行。依法應停止偵查或因犯罪行為
    人逃匿而通緝者，亦同。前項時效之停止進行，有下列情形
    之一者，其停止原因視為消滅：一、諭知公訴不受理判決確
    定，或因程序上理由終結自訴確定者。二、審判程序依法律
    之規定或因被告逃匿而通緝，不能開始或繼續，而其期間已
    達第80條第1 項各款所定期間4 分之1 者。三、依第1 項後
    段規定停止偵查或通緝，而其期間已達第80條第1 項各款所
    定期間4 分之1 者。前2 項之時效，自停止原因消滅之日起
    ，與停止前已經過之期間，一併計算。」本件被告涉犯刑法
    第216 、210 之行使偽造私文書罪嫌及同法第339 第1 項之
    詐欺取財罪嫌，依公訴意旨所載，該2 罪有牽連犯之裁判上
    一罪關係，應從一重論以行使偽造私文書罪嫌，其法定刑為
    5 年以下有期徒刑，該追訴權時效期間依修正前刑法第80條
    第1 項第2 款規定為10年，再依修正前刑法第83條規定加計
    因通緝無法繼續審判之停止進行期間即追訴權時效期間4 分
    之1 為2 年6 月，則修法前之追訴權時效加計停止期間為12
    年6 月；而依修正後刑法第80條第1 項第2 款規定，其追訴
    權時效為20年，加計停止進行之期間（追訴權時效期間4 分
    之1 為5 年），則修法後之追訴權時效加計4 分之1 停止期
    間為25年。經比較新舊法之結果，修正後刑法上開規定對被
    告並無較有利，依刑法第2 條第1 項前段規定，本件自應適
    用被告行為時之修正前刑法規定，合先敘明。
三、經查，本件被告被訴連續自83年8 月20日起迄同年10月20日
    止涉犯刑法第216 條、第210 條行使偽造私文書罪嫌，依修
    正前刑法第80條第1 項第2 款之規定，其追訴權時效期間為
    10年。其因本案經臺灣雲林地方法院檢察署檢察官於85年9
    月10日開始偵查，並由該署檢察官於87年9 月16日提起公訴
    ，於同年月25日繫屬本院，嗣因被告逃匿，本院於87年12月
    22日以87年度雲院洋刑禮緝字第247 號發布通緝，致審判程
    序不能開始，迄今仍未緝獲歸案，此有本院87年度訴字第35
    4 號、臺灣雲林地方法院檢察署85年度偵字第3413、87年度
    偵字第2678號卷宗、本院87年度雲院洋刑禮緝字第247 號通
    緝書等在卷可稽。又依司法院大法官會議第13 8號解釋及最
    高法院82年第10次刑事庭會議決議，案件於偵查中及審判進
    行中，追訴權既無不行使之情形，自不生時效進行之問題，
    故扣除本件開始偵查日起至本院發布通緝前1 日之期間即2
    年3 月11日，及依修正前刑法第83條第3 項之規定，扣除其
    因通緝致時效停止進行之期間2 年6 月後，自被告犯罪行為
    日起算（連續犯之終止日為83年10月20日），其所犯上開行
    使偽造文書犯行之追訴權時效應至98年7 月31日完成，則其
    所犯上開行使偽造文書罪嫌之追訴權已因時效完成而消滅，
    揆諸前揭說明，本件爰不經言詞辯論，逕為免訴之諭知。
四、據上論斷，應依刑事訴訟法第302 條第2 款、第307 條，判
    決如主文。
中    華    民    國    98    年    8     月    28    日
                  刑事第五庭  審判長法  官  侯廷昌
                                    法  官  王紹銘
                                    法  官  曾鴻文
以上正本證明與原本無異。
如不服本判決應於收受判決後10日內向本院提出上訴書狀，並應
敘述具體理由；其未敘述上訴理由者，應於上訴期間屆滿後20日
內向本院補提理由書（均須按他造當事人之人數附繕本）。「切
勿逕送上級法院」。
                                    書記官  顏錦清
中    華    民    國    98    年    8     月    28    日


司法院資訊處製作；財團法人民間司法改革基金會備份。
